臺灣板橋地方法院刑事判決　　　　　　　　　　　　九十一年度簡上字第二一五號
　　上　訴　人
　　即　被　告　乙○○　男　四.
右列上訴人因傷害等案件，不服本院九十一年度板簡字第九六四號中華民國九十一年
七月八日第一審判決（聲請簡易判決處刑書案號：九十一年度偵字第三四三六號）提
起上訴，本院管轄第二審之合議庭改依通常程序審理，判決如左：
        主  文
原判決撤銷。
乙○○無罪。
    理  由
一、聲請簡易判決處刑意旨略以：被告乙○○於民國九十年五月十九日十一時許，在
    台北縣中和市○○街一二七巷十四號一樓前整理社區環境時，基於毀損之意剪損
    甲○○（聲請簡易判決處刑書誤載為乙○○）種植之金桔樹及桂花樹，二人因而
    發生爭執，乙○○復另基於傷害犯意，徒手毆傷甲○○，致其受有左大腿挫傷、
    左頸部抓傷之傷害，因認被告乙○○涉犯刑法第三百五十四條之毀損罪嫌、同法
    第二百七十七條第一項之傷害罪嫌等語。
二、按犯罪事實應依證據認定之，無證據不得推定其犯罪事實，刑事訴訟法第一百五
    十四條定有明文。復按認定犯罪事實所憑之證據，雖不以直接證據為限，間接證
    據亦包括在內，然而無論直接或間接證據，其為訴訟上之證明，須於通常一般之
    人均不致有所懷疑，而得確信其為真實之程度者，始得據為有罪之認定。又告訴
    人之指訴，係以使被告受刑事訴追為目的，是其陳述是否與事實相符，仍應調查
    其他證據以資審認，最高法院分別著有七十六年度臺上字第四九八六號及五十二
    年度臺上字第一三００號判例甚明。
三、公訴人認被告乙○○有右開之毀損、傷害犯行，係以告訴人甲○○之指述、證人
    丁○○之證述，以及告訴人甲○○提出之驗傷診斷書一紙、遭剪毀之金桔樹及桂
    花樹照片為其論據。訊據被告乙○○固坦承於上開時、地帶領社區義工整理社區
    環境，因告訴人甲○○指稱其所有之金桔樹、桂花樹遭拔除，而與告訴人甲○○
    發生爭執，以及事後請太太轉交新台幣一千二百元與告訴人甲○○之事實，惟堅
    決否認有何毀損、傷害犯行，辯稱：伊當天並沒有割草，告訴人有沒有種金桔樹
    、桂花樹伊也不知道，當時告訴人甲○○出來叫住伊，質問其所種植的金桔樹及
    桂花樹在哪裡，伊答稱不知道，並說如果是義工當成雜草割掉了，伊整理社區環
    境之後，再補給告訴人，告訴人甲○○一直用手戳伊，問說何時要還？伊才用手
    將告訴人甲○○戳伊的手撥開，並轉身離開，伊並沒有用腳踢告訴人，告訴人也
    沒有跌倒，伊並沒有任何毀損、傷害犯行，交付一千二百元與告訴人只是為了息
    事寧人，並不是承認伊有毀損、傷害犯行等語。經查：
（一）被告乙○○自警詢、偵查及本院審理中均堅決否認有毀損告訴人甲○○之金桔
      樹、桂花樹之犯行，而告訴人甲○○於本院調查中陳稱：「（問：有無親眼看
      到被告乙○○挖你的樹？）我沒有親眼看到」等語（參見本院九十一年九月三
      日訊問筆錄）；證人丁○○於偵查中亦具結證稱：「我看到他們在吵架，...
      我當時人在告訴人一樓住處門口，我沒看到他拔樹。」等語（參見偵查卷第廿
      一頁背面），是被告乙○○辯稱並未毀損告訴人甲○○所有之金桔樹、桂花樹
      等語，自非全然無據。公訴人雖另以告訴人甲○○提出之金桔樹、桂花樹照片
      一幀為證，惟該照片僅能證明告訴人甲○○在其住處前之花圃曾經種植金桔樹
      、桂花樹，尚不能證明被告乙○○於上開時、地確有毀損告訴人甲○○所有之
      金桔樹、桂花樹之行為，自不能以該幀照片做為告訴人指述與事實相符之佐證
      。至於被告乙○○事後賠償告訴人甲○○金桔樹、桂花樹之損失一節，固為被
      告、告訴人自承在卷，惟被告乙○○身為該社區主任委員，當天帶領社區義工
      打掃社區環境，其辯稱為了息事寧人才賠償告訴人甲○○等語，與常情尚不違
      背，亦不能以被告乙○○事後賠償告訴人甲○○之事實，即遽以推論被告乙○○確有公訴人所指之毀損行為。
（二）其次，告訴人甲○○自警詢、偵查及本院調查、審理中固然始終指述被告乙○○於上開時、地以手掐其脖子，並以腳踹其左腿膝蓋上方處，使其受有傷害，
      惟無法記憶被告究竟係以何手、何手對其施以傷害行為等情，另提出天主教耕
      莘醫院永和分院乙種診斷證明書一紙、印有腳印之長褲照片一幀為佐。而依據
      該紙診斷證明書之記載，告訴人甲○○係受有左大腿挫傷合併瘀血（１７ｘ１
      ４公分）、左頸部抓傷合併瘀血（７ｘ５公分）等傷害，倘若如告訴人所指稱
      之情，告訴人理應係遭人以右手抓住其左頸部，再以右腳踹其左大腿膝蓋上方
      ，始有可能造成左頸部抓傷、左大腿挫傷等傷害。惟經本院於審理中命被告乙○○與告訴人甲○○模擬由被告乙○○分別以右手、左手搭在告訴人左、右肩
      膀上，同時將被告之右腳抬高至告訴人大腿膝蓋上方位置，勘驗之結果為：「
      若被告以右手搭告訴人左肩膀，右腳不容易抬高至告訴人大腿膝蓋上，必須身
      體向後退開，右腳始能踏到告訴人大腿膝蓋上方。若被告以左手搭告訴人右肩
      膀，右腳可以容易抬高至告訴人大腿膝蓋上方」，有本院審理筆錄可稽，則告
      訴人上開指述之內容是否確實與事實相符，即有疑問。
（三）又查，告訴人甲○○雖又舉證人丁○○為證，而證人丁○○於偵查中具結證稱
      ：「我看到他們在吵架，禿頭（即被告）用手抓添丁脖子，用腳踹他，我當時
      人在告訴人一樓住處門口」等語（參見偵查卷第廿一頁背面），其於本院調查
      中具結證稱：「告訴人甲○○是我租三重房子的房東，被告乙○○我不認識」
      、「我在三重的房子漏水，告訴人甲○○說他中和秀峰街一樓有房子，叫我先
      過去住。確實住址我忘記了。就是住告訴人甲○○中和的房子，我住大約十幾
      天。案發當天，我是在中和那裡，我早上很晚起來，聽到外面有人在吵。我是
      住靠外面窗戶的房間，我聽到外面很吵，我打開窗戶看，好像在吵誰拔掉什麼
      東西。我只看到告訴人甲○○和在庭被告，還有其他很多人，但我不認識。我
      聽到聲音的時候，是在我房間裡面，之後我走出房間，走出房間時，家裡沒有
      其他人在。我打開門看，看到告訴人甲○○比著被告，對告說你怎麼拔我的東
      西。... 之後我看到被告用右手抓告訴人甲○○的脖子，用右腳踹告訴人甲○○，踹什麼地方，我記不太清楚。」等語（參見本院九十一年九月三日訊問筆
      錄）。惟查，告訴人甲○○於偵查中陳稱：「九十年五月十九日早上十一點左
      右，淑麗拿房租給我，我們便一起聊天，聽到外面很吵，看到淵源及一些人在
      外整理院子」等語（參見偵查卷第廿一頁背面）；於本院調查中陳稱：「當天
      早上約十一點左右，我在客廳在電視，我聽到外面很多人，我開門出去看。當
      時證人丁○○跟我一起在客廳，她也在看電視。」等語（參見本院九十一年九
      月三日訊問筆錄），則證人丁○○與告訴人甲○○就事發當天丁○○係為了拿
      房租給告訴人甲○○前往甲○○住處，抑或是在告訴人甲○○住處居住十多天
      ？以及事發當時證人丁○○係在客廳與告訴人甲○○一同看電視、聊天，同時
      聽見屋外之吵雜聲，抑或是證人丁○○單獨在房間內聽聞屋外之吵雜聲？二人
      供述之情節大相逕庭，矛盾不一，證人丁○○之證言顯有瑕疵，自難遽以證人
      丁○○之證言作為不利被告乙○○之認定。
（四）再查，證人丙○○於本院調查中具結證稱：「在我住的社區中庭，有一群人在
      拔草，整理社區環境。」、「我們在拔草的當中，告訴人甲○○跑出來，用手
      一直指著被告乙○○，說被告乙○○好像拔掉他什麼東西。爭執的過程我都在
      旁邊看。告訴人甲○○用手指被告乙○○時，被告乙○○說沒有，只是在拔雜
      草。因為告訴人甲○○一直靠近被告乙○○，被告就用右手，把告訴人甲○○
      的右手撥開。當時告訴人甲○○並沒有跌倒。我也沒有看到被告乙○○用腳踢
      告訴人甲○○。」等語；證人戊○○於本院調查中具結證稱：「我在社區中庭
      做社區整理環境，拔草工作。」、「我當時在告訴人甲○○門口對面，聽到爭
      吵，我過去看。」、「我聽到是告訴人甲○○說他的花被拔掉，我聽到被告說
      就是拔雜草，也不知道是誰拔掉的。二人就在爭執，告訴人甲○○一直用手指
      著被告，有人在勸架，隔一陣子，警察就來了。他們爭執時，我只看到告訴人
      甲○○用手指被告，我沒有看到被告出手，或跟告訴人有何肢體接觸。」、「
      （問：有無看到被告乙○○用腳踢告訴人甲○○？）沒有」等語（均參見本院
      九十一年九月三日訊問筆錄），證人丙○○、戊○○之上開證言核與被告乙○○所辯情節大致相符，益見被告乙○○辯稱並未出手傷害告訴人甲○○一節，
      尚非無據，應堪採信。至證人己○○雖於本院調查中亦具結後做出有利被告乙○○之證言，惟告訴人甲○○指稱證人己○○之子另有傷害案件之糾紛，此為
      證人己○○所是認，為避免證人己○○之證言有偏頗之虞，茲不以證人己○○
      之證言為有利或不利被告之認定，附此敘明。
（五）綜上所述，告訴人甲○○提出之金桔樹、桂花樹照片僅能證明告訴人曾經種植
      金桔樹、桂花樹；其提出之診斷證明書僅能證明告訴人甲○○受有診斷證明書
      上所載之傷害，並無法證明被告乙○○確有毀損告訴人甲○○之金桔樹、桂花
      樹，以及確有傷害告訴人甲○○之行為。而告訴人指述被告乙○○有毀損犯行
      ，並無其他證據足以佐證其指述確與事實相符；告訴人指述被告乙○○有傷害
      犯行部分，因其指述情節與診斷證明書記載所受之傷勢，以及證人丁○○之證
      言均有如前所述之瑕疵，尚難作為告訴人指述之佐證。至於被告乙○○基於息
      事寧人之由，對告訴人甲○○給付一千二百元之金額，亦不能推論其有毀損、
      傷害之犯行，作為不利被告之認定，自難僅憑告訴人甲○○之指訴，遽論被告
      乙○○確有毀損、傷害犯行，被告甲○○堅稱並無毀損、傷害犯行，尚非無據
      而堪予採信。此外，本院復查無其他積極證據足資證明被告乙○○確有公訴人
      所指之毀損、傷害犯行，揆諸首開規定及判例之意旨，不能證明被告乙○○犯
      罪，本院自應為無罪判決之諭知。原審未予詳查，以告訴人甲○○之指述、證
      人丁○○之證言、驗傷診斷書一紙及照片一幀為證，逕為論處被告罪刑，尚有
      未洽，被告上訴堅詞否認犯罪，指摘原判決不當，請求撤銷改判，為有理由，
      自應由本院將原判決撤銷，改諭知被告無罪之判決，以臻適法。
四、次按第一審法院依被告在偵查中之自白或其他現存證據，已足以認定犯罪者，得
    因檢察官之聲請，不經通常審判程序，逕以簡易判決處刑。但必要時，應於處刑
    前訊問被告。前項案件檢察官依通常程序起訴。經法院訊問被告，認應宜以簡易
    判決處刑者，得不經通常程序，逕以簡易判決處刑。依前二項判決所科之刑以宣
    告緩刑、得易科罰金之有期徒刑及拘役或罰金為限。檢察官聲請以簡易判決處刑
    之案件，經法院認為有第四百五十一條之一第四項但書第三款所列之認為應為無
    罪、免訴、不受理或管轄錯誤判決之諭知者，應適用通常程序審判之。刑事訴訟
    法第四百四十九條、第四百五十二條定有明文。本件原審未查被告應諭知無罪判
    決，致未適用通常程序審理，而誤用簡易判決處刑，其所踐行之簡易處刑程序違
    背法令，其簡易處刑程序存有瑕疵，為保障當事人之審級利益，本院合議庭依通
    常訴訟程序審判後，按法院辦理刑事訴訟簡易程序案件應注意事項第十四點規定
    ，撤銷原審判決，以第一審法院之地位，為第一審判決，檢察官如不服本判決，
    仍得於法定期間內，向管轄第二審法院提起上訴，附此敘明。
據上論斷，應依刑事訴訟法第四百五十五條之一第一項、第三項、三百六十九條第一
項前段、第三百六十四條、第三百零一條第一項前段，判決如主文。
本案經檢察官賴惠慈到庭執行職務。
中      華      民      國      九十一      年      十一    月    七    日
                                      臺灣板橋地方法院刑事第三庭
                                          審判長法  官  劉  以  全
                                                法  官  李  幼  妃
                                                法  官  連  育  群
右正本證明與原本無異。
如不服本判決，應於判決送達後十日內，向本院提出上訴狀。
                                                書記官  蘇  恩  慶
中      華      民      國      九十一      年      十一    月    七    日
